【裁判字號】    95,台上,3124
【裁判日期】    950608
【裁判案由】    偽造文書
【裁判全文】
最高法院刑事判決            九十五年度台上字第三一二四號
    上  訴  人  台灣高等法院檢察署檢察官
    被      告  乙○○
                        號（戒治中）
                甲○○
                        20號.
                        樓
上列上訴人因被告等偽造文書案件，不服台灣高等法院中華民國
九十五年三月十四日第二審判決（九十五年度上訴字第一０八號
，起訴案號：台灣板橋地方法院檢察署八十九年度偵字第二六八
一號），提起上訴，本院判決如下：
    主  文
上訴駁回。
    理  由
按刑事訴訟法第三百七十七條規定，上訴於第三審法院，非以判
決違背法令為理由，不得為之。是提起第三審上訴，應以原判決
違背法令為理由，係屬法定要件。如果上訴理由書狀並未依據卷
內訴訟資料，具體指摘原判決不適用何種法則或如何適用不當，
或所指摘原判決違法情事，顯與法律規定得為第三審上訴理由之
違法情形，不相適合時，均應認其上訴為違背法律上之程式，予
以駁回。本件上訴意旨略稱：(1)、原判決理由記載甲○○之選任
辯護人並為被告辯護稱……，然甲○○於原審法院並未選任辯護
人，原判決所載顯與卷內資料不符，而有理由矛盾之違法。(2)、
第一審檢察官上訴時指稱關於乙○○偽造文書部分，業據甲○○
供稱：「黃玉雪說從我們公司委託書之筆跡及負責推銷業務之區
域可確認申請書係因乙○○所提出，起訴書附表所列之黃雅蘭、
陳蕙蓮、郭殷銘、林芝徽、劉延達五位，黃玉雪說依據申請書上
半部代客戶服務所填寫之資料筆跡，可以看出是乙○○之字跡，
而推定這五件資料是由乙○○所介紹等語，且上開五名客戶於警
詢中均否認有申辦更正起訴書附表所載之門號，足認乙○○有冒
名申辦而偽造文書之事實，雖黃玉雪嗣後證稱不記得有甲○○所
述上揭情事，但甲○○屢次供述，且身為傳資公司負責人，自堪
採信」，且甲○○於第一審亦稱乙○○經手之申購門號件，盜偽
卡數量相當高，其他促銷代表則無偽件或僅每月一、二件而已，
原判決就上揭足以動搖原判決之事項，未予調查審酌，亦未載明
不予採信之理由，顯有判決不適用法則及不載理由之違法等語。
惟查原判決以公訴意旨略以：被告甲○○係台北縣板橋市○○路
○段一五０號一樓傳資通信有限公司（下稱傳資公司）負責人，
被告乙○○為其受僱人，於民國八十八年七月二十三日起，為遠
傳電信股份有限公司（下稱遠傳公司）之經銷商，代辦行動電話
申裝業務，甲○○、乙○○二人共同基於意圖為自己不法所有之
概括犯意聯絡，自同年七月三十一日起，明知申請行動電話門號
，須客戶本人持身分證正本始可申請，竟未經如原判決附表（下
稱附表）一所示陳慧蓮等十五人（原起訴書附表第二位被害人鍾
啟豐經公訴檢察官更正刪除，並補充被害人陳慧娟、林靜妮二人
，其中被害人林君鴻遭冒名申請二件）之同意，持陳慧蓮等人身
分證影本，冒用其等之名義，在遠傳公司行動電話服務申請書上
偽填陳慧蓮等人之姓名、出生日期、身分證字號、帳單地址、聯
絡電話、門號卡片序號等基本資料及簽名署押，至八十九年一月
二十七日為止，持向遠傳公司申請行動電話000000000
0等如附表所載共十六個門號，請求給予開通並提供通話服務，
嗣遠傳公司風險管制中心進行該公司申請之客戶確認作業時，發
現陳慧蓮等人之年籍資料有誤，經查詢客戶陳慧蓮（起訴書誤載
為蔡漢川）等人表示不知此事，陳慧蓮等人始知上開偽造署押情
事，致生損害於陳慧蓮等人之權益及遠傳公司逾新台幣（下同）
百萬元之損害，因認被告甲○○、乙○○二人均涉犯刑法第二百
十六條、第二百十條之行使偽造私文書罪嫌（起訴書誤載為刑法
第二百十六條、第二百十五條之行使業務上登載不實文書罪嫌）
及同法第三百三十九條第一項之詐欺取財罪嫌，惟經審理結果認
不能證明被告等犯罪，因而維持第一審諭知被告等無罪之判決，
駁回檢察官此部分在第二審之上訴，已敘明：(一)、公訴意旨雖認
被告甲○○、乙○○二人共同冒名申請遠傳公司行動電話門號之
件數共計十六件，然經第一審法院函請遠傳公司之代理商即聯強
國際股份有限公司（下稱聯強公司）查詢自八十八年七月間起至
八十九年一月間止，提供遠傳公司行動電話門號予甲○○所經營
之傳資公司代為經銷案件中，查核確屬冒名申請所謂盜偽件之情
形，經聯強公司函復及該公司職員張天福於第一審審理中證稱共
十五件確定是由傳資公司所賣出去等情，有聯強公司九十三年三
月五日聯強（九三）第０五八號函及張天福之證詞可憑，而聯強
公司及張天福所證實傳資公司所賣出去之十五件盜偽件中，只其
中被害人黃碧琴一件（行動電話門號：0000000000號
）核與公訴人更正起訴書附表後所示遭冒名申請之十六件行動電
話門號之序號相同，是公訴意旨所指如附表一之十六件遭冒名申
請行動電話門號資料，除被害人為黃碧琴者外，其餘十五件實難
認係自傳資公司所提出申請，自亦難認被告甲○○、乙○○二人
就該十五件申請資料有何冒名申請之行使偽造私文書或詐欺取財
犯行。(二)、甲○○及證人黃玉雪就公訴意旨所認定之十六件冒名
申請資料中，或稱其中七件、六件、五件等申請書上記載內容為
被告乙○○之筆跡，或疑似被告乙○○之筆跡，核均與聯強公司
函所敘明確屬傳資公司所提出申請之十五件資料均不相符，此益
徵同案被告甲○○與證人黃玉雪上開以肉眼觀察認定冒名申請資
料係被告乙○○筆跡之鑑定方式為不可採；而被害人黃碧琴之資
料雖經聯強公司表明係由傳資公司所提出申請，然甲○○及證人
黃玉雪均未指證黃碧琴之資料係由乙○○所提出，乙○○復堅決
否認有介紹客戶黃碧琴申請行動電話門號情事，參以甲○○供稱
：「傳資公司自八十八年七月間起至八十九年一月間止，擔任個
人促銷代表即有十二人，屬於通訊行之促銷代表亦有三家」等情
，實難確認被害人黃碧琴及聯強公司上開函文所表明之其餘被害
人資料，係由被告乙○○所提出等理由綦詳，核無顯然違背經驗
法則與論理法則之情事。又甲○○固然於原審未選任辯護人，惟
其於第一審選任辯護人確提出如原判決所載之辯解，原判決理由
記載甲○○之選任辯護人並為被告辯護，就選任辯護人部分應屬
第一審選任辯護人之誤，對原判決論述不生影響，上訴意旨(1)自
難認係合法之上訴第三審理由，其餘上訴意旨對原審已調查明確
並於判決內論駁或說明之事項，徒憑己見重為事實上之爭辯或任
意指摘，自與法律規定得為第三審上訴理由之違法情形不相適合
。綜上說明，應認本件上訴違背法律上之程式，予以駁回。又上
訴人對重罪之行使偽造私文書部分所提起之第三審上訴，既屬不
合法而應從程序上予以駁回，則不得上訴第三審之輕罪詐欺取財
罪部分，亦無法併予實體上審判，自應從程序上予以駁回，併此
敘明。
據上論結，應依刑事訴訟法第三百九十五條前段，判決如主文。
中    華    民    國  九十五  年    六    月    八    日
                      最高法院刑事第七庭
                          審判長法官  呂  潮  澤
                                法官  吳  昆  仁
                                法官  孫  增  同
                                法官  趙  文  淵
                                法官  吳      燦
      本件正本證明與原本無異
                                      書  記  官
中    華    民    國  九十五  年    六    月   十四   日
                                                      Ｌ


司法院資訊處製作；財團法人民間司法改革基金會備份。
